【裁判字號】    95,破抗,20
【裁判日期】    951130
【裁判案由】    宣告破產
【裁判全文】
臺灣高等法院臺中分院民事裁定          95年度破抗字第20號
    抗  告  人  乙○○
上列抗告人因聲請宣告相對人甲○○破產事件，對於中華民國95
年8月18日臺灣南投地方法院95年度破字第2號所為裁定提起抗告
，本院裁定如下：
    主  文
抗告駁回。
抗告程序費用由抗告人負擔。
    理  由
一、抗告人聲請及抗告意旨略以：(1)抗告人為相對人之債權人，
    抗告人前繼承坐落南投縣南投市○○○段369之3地號土地、
    同段370之1地號土地所有權及門牌號碼南投市○○路○段311
    號房屋。嗣相對人請託抗告人將上開不動產過戶予其投資，
    抗告人另借款新台幣（下同）2,550萬元予相對人。詎相對
    人被不法暴力集團欺法霸產2億元財產，尚欠大眾商業銀行
    股份有限公司20萬元、中國信託商業銀行股份有限公司4萬
    元、萬泰商業銀行股份有限公司8萬5千元; 且相對人名下上
    開南投縣南投市○○○段369之3地號上地、同段785號建物
    即門牌號碼南投市○○路○段311號房屋及同段370之1地號土
    地，業經原法院民事執行處以86年度執字第77號進行強制執
    行中，相對人顯無清償債務能力，為此聲請對相對人宣告破
    產而能速為清理債務，並提出原法院95年票字第399號裁定
    影本1件為證。(2)借用台大一位良知醫師的話：作醫師的，
    病人不能因貧窮而死。另引用新竹地方法院檢察署林檢察官
    的話：強調偵查仍有更完美的空間，相對的，裁定亦同（百
    姓亦同）；而地院合議庭認為審決的過程中不忘堅持正義，
    才能真正讓民眾信服，裁定亦同。司法中立公正是普世價值
    ，任何人因力不同都會面臨，項不同而已，必需讓百姓有依
    靠。法律程序，一案件歸一案件，原法院95年度破字第1號
    裁定應與本案無關。對原裁定之結果，抗告人很後悔未聲請
    移轉管轄至台中地方法院。(3)本件爭論重點在於破產實益上
    之清償費用，而確有破產財團費用1,908萬8,000元整可供清
    償，詎原裁定視而不見，乃法律應直來直去才對，不應捨正
    法就他規，有就有，不抹掉，爰請求廢棄原裁定，准予宣告
    相對人甲○○破產等語。
二、原法院裁定意旨略以：相對人所有財產僅有坐落南投市○○
    ○段369之3地號土地所有權應有部分萬分之3262、同段370
    之1地號土地所有稚應有部分萬分之675、同段785建號建物
    即門牌號碼南投市○○路段311號房屋，且上開不動產業經
    原法院民事執行處以86年度執字第77、79號給付票款執行事
    件進行強制執行，並由執行債權人陳碧慧與阮美珍分別以
    1,234萬3,000元及674萬5,000千元承受完畢，而依同院執行
    處所製作分配表記載，上開承受金額尚不足以清償抗告人之
    抵押債務及稅款等情，業經依職權調閱抗告人之財產及所得
    調件明細表在卷可稽，及依職權調閱同院86年度執字第77、
    79號民事執行卷宗查明屬實。而相對人另案於95年度破字第
    1號案件所提提破產債務清冊記載，相對人尚積欠南投縣政
    府稅捐稽徵所5萬6,898元、大眾商業銀行股份有限公司20萬
    元、中國信託商業銀行股份有限公司4萬元、萬泰商業銀行
    股份有限公司3萬5,000元、抗告人2,550萬元、施百修與張
    巧各150萬元、張月治100萬元等情，亦有同院95年破字第1
    號裁定可參。是相對人之財產顯不足以清償財團費用、優先
    債權等，則縱進行破產程序，亦無財產可供其他債權人為平
    等之清償，本件難認有宣告破產實益，因而駁回抗告人對相
    對人甲○○破產宣告之聲請。
三、按「破產宣告後，如破產財團之財產不敷清償財團費用及財
    團債務時，法院因破產管理人之聲請，應以裁定宣告破產終
    止，破產法第148條訂有明文。是依上開法條規定意旨，如
    破產宣告後，破產財團之財產即己不敷清償最基本之財團費
    用及財團債務，則其他破產債權更無法受償，破產程序之進
    行已無必要，故法院應依聲請宣告破產終止。而破產固係對
    於債務人不能清償債務者宣告之，但法院就破產之聲請得依
    職權為必要之調查（破產法第63條第2項）。再按「破產，
    對債務人不能清償債務者，宣告之」，為破產法第57條所明
    定。又依同法第148條規定之旨趣，除債務人之財產不敷清
    償破產財團之費用及財團之債務外，尚難認無宣告破產之實
    益。是以法院就破產之聲請，應依職權為必要之調查，倘債
    務人確係毫無財產可構成破產財團，或債務人之財產不敷清
    償破產財團之費用及財團之債務，無從依破產程序清理其債
    務時，始得以無宣告破產之實益，裁定駁回聲請，此觀司法
    院25年院字1505號解釋自明」（最高法院86年度台抗字第
    479號裁判參照）。是破產固係對於債務人不能清償債務者
    宣告之，惟法院就破產之聲請以職權為必要之調查，若債務
    人確係毫無財產，則破產財團即不能構成。經查，相對人上
    揭所有財產，有稅務電子閘門財產所得調件明細表附原法院
    卷可稽，堪認真實，再上開不動產業經原法院民事執行處以
    86年度執字第77、79號給付票款執行事件進行強制執行，並
    由執行債權人陳碧慧與阮美珍分別以1,234 萬3,000元及674
    萬5,000千元承受完畢，而依同院執行處所製作分配表記載
    ，上開承受金額尚不足以清償抗告人之抵押債務及稅款等節
    ，亦有原裁定在卷可資參酌，再依相對人在另案即95年度破
    字第1號事件所提之破產債務清冊所載，相對人另尚積欠南
    投縣政府稅捐稽徵所5萬6,898元、大眾商業銀行股份有限公
    司20萬元、中國信託商業銀行股份有限公司4萬元、萬泰商
    業銀行股份有限公司3萬5,000元、抗告人2,550萬元、施百
    修與張巧各150萬元、張月治100萬元等情，有同院95年破字
    第1號裁定附在原法院卷可稽，足見相對人之財產顯不足以
    清償財團費用及優先債權等，是本件縱進行破產程序，亦因
    相對人已無財產可供其他債權人為平等之清償，難認為有宣
    告破產之實益。原法院因而駁回抗告人之聲請，核無不合，
    抗告人再執前詞指摘原裁定不當，自無理由，應予駁回。
四、據上論結，本件抗告為無理由，爰裁定如主文。
中    華    民    國    95    年    11    月    30    日
                    民事第六庭審判長法  官  袁再興
                                    法  官  盧江陽
                                    法  官  陳賢慧
以上正本係照原本作成。
經許可後得再抗告。
如提起再抗告者應於裁定送達後十日內向本院提出抗告理由狀（
須按照他造人數附具繕本）並繳納抗告裁判費新臺幣1000元，同
時委任律師或具有律師資格之關係人為代理人。
                                    書記官  金珍華
中    華    民    國    95    年    12    月    4     日
                                                      Ｂ


司法院資訊處製作；財團法人民間司法改革基金會備份。
